【裁判字號】    89,交上易,2052
【裁判日期】    890623
【裁判案由】    過失傷害
【裁判全文】
臺灣高等法院臺中分院刑事判決                八十九年度交上易字第二○五二號
    上  訴  人
    即  被  告  丁○○
    選任辯護人  潘宏坤
右上訴人即被告因過失傷害案件，不服臺灣苗栗地方法院八十八年度交易字第六○號
，中華民國八十九年六月二十三日第一審判決（起訴案號：臺灣苗栗地方法院檢察署
八十七年度偵字第五五五七號），提起上訴，本院判決如左：
      主    文
原判決撤銷。
丁○○因過失傷害人，處有期徒刑月，如易科罰金，以佰元折算壹日。
      事    實
一、丁○○於民國八十七年十一月六日下午，駕駛車號ＪＲ－二七四二號白色喜美自
    用小客車，沿苗栗市○○○道之中正路由南往北方向行駛，至同日下午一時十一
    分許，途經該路段六八八號前時，原應注意車前狀況，並隨時採取必要之安全措
    施，以避免發生危險事故，而依當時天候、路況等客觀情形，並無不能注意情事
    ，竟疏於注意車前狀況，追撞前方同方向由戊○○所駕駛車號ＩＨＨ－九七八號
    重型機車車尾，使該機車因衝撞向前滑行倒地，致戊○○受有左膝嚴重擦傷 (三
    ×三公分、六×三公分二×二公、三×三分）、右膝嚴重擦傷（十×三公分）、
    左手背、左手肘擦傷（三×二公分）、右腹擦傷（五×三公分、三×二公分）、
    右手背擦傷（十×三公分、五×二公分）等傷害。丁○○於肇事後，則逕自離去
    ，幸經路人通報苗栗縣警察局竹南分局于南派出所，經指派員警丙○○到場處理
    ，並向丙○○告知肇事車輛為車號ＪＲ－二七四二號白色喜美自用小客車，經警
    返回派出所列印車籍查詢資料後，且傳訊目擊證人乙○○後，而查獲本件。
二、案經被害人戊○○訴由苗栗縣警察局苗栗分局報請臺灣苗栗地方法院檢察署檢察
    官聲請簡易處刑，臺灣苗栗地方法院認為宜以通常程序審理。
      理    由
一、訊據上訴人即被告丁○○固坦承於上開時、地有駕駛車號ＪＲ－二七四二號白色
    喜美自用小客車經過，然矢口否認有何過失傷害犯行，辯稱：伊沒有撞到告訴人
    戊○○，八十七年十一月六日下午一點多，伊開車經過苗栗市華南銀行前，有聽
    到碰撞聲，由後照鏡發現後方有一部由南往北行駛機車倒地，伊距離該機車已有
    一百公尺之遠，伊不可能撞到告訴人，況依告訴人機車受損嚴重程度，伊之自用
    小客車前方保險桿理應受損嚴重才是，實則不然，可證伊車並未撞及告訴人所乘
    機車云云。惟查：
  (一)、證人即當日至現場處理該車禍案件之警員丙○○分別於原審及本院到庭證稱：
      伊係由現場民眾提供肇事之車牌號碼後始循線查獲，並按事實記載於報告書上
      等語，且證人乙○○筆錄係伊依據該證人所述而製作等語甚詳（見原審卷第十
      四頁、本院卷第三十一頁），另證人乙○○於警訊、偵查、原審及本院調查時
      到庭結證稱：伊沒有目擊該車禍，是聽到「砰」一聲時就回頭去看，看到一部
      機車向前滑行，騎士滑進另一部路邊停車之自小客車車底，有看到一部車經過
      現場，有打方向燈並作停車的樣子，是一部白色喜美的車，且有將看到之車號
      告訴路人，當時路上沒有別輛車經過，之後伊去警局亦有將車號、車型告訴警
      察，筆錄均是憑伊當時看到情形製作的等語（見八十七年度偵字第五五五七號
      卷第四頁、第二九頁、原審卷第六九頁、本院卷第三十二頁），並有證人丙○○、乙○○分別提出之報告書、陳書各一紙在卷可參，核與告訴人指訴因感覺
      伊機車後方有一股推進力之後，人就往前衝進別人車底下，不醒人事等語相符
      ，再參酌被告自承確有於上揭時、地駕駛白色喜美自小客車經過，有從後視鏡
      看到告訴人機車倒地，且此期間無其他車輛經過等語（見原審卷第七一、八十
      頁參照）可知，告訴人之機車倒地時，僅被告所駕駛之自小客車行經該處，並
      無其他車輛經過甚明。雖證人丙○○、乙○○及於本件肇事時，告訴人身體所
      滑進之自用小客車駕駛甲○○於本院就如何告知警方關於肇事車輛車號之過程
      ，所證略有出入不一；然徵之本件自肇事迄本院審理時，已歷時近二年之時間
      ，就該車號告知警方之細節，自難期其準確無誤，惟以前開三證人與被告及告
      訴人均無何利害關係，其自無捏造事實以陷被告不利之必要，彼等所證應係實
      情而足採取。
  (二)、再依目擊證人乙○○結證稱，有聽到「砰」一聲轉頭即看見告訴人騎乘機車向
      前滑行等語，及證人丙○○證述車損情形為：機車車牌左邊及上方保險桿前面
      倒流板為被撞擊處，且倒流板掉下，前方地面上亦有方向燈碎片」等語（見原
      審卷第十四頁），再參酌卷附現場照片四幀（見八十七年度偵字第五五五七號
      卷第八、九頁）、告訴人庭提之案發當日車損照片七幀（見原審卷第三九至四
      一頁），足徵，告訴人指訴伊感覺其機車後方有一股推進力即與事實相符。且
      依卷附車損照片及後車燈殼等散落物之現場照片所示，事故撞擊點應為質地易
      碎、脆弱之機車後車燈及上方保險桿前倒流板，且因倒流板受創向下壓擠車牌
      ，始造成機車車牌彎曲無誤。而被告上述車號ＪＲ－二七四二號自小客車前方
      保險桿經與告訴人機車後車燈及下方黑色塑膠護罩相比對，撞及位置亦相符合
      ，此業經原審勘驗明確，製有勘驗筆錄附卷可參（見原審卷第三六頁），並有
      照片一幀在卷可憑，則被告辯稱依告訴人車損情形，伊自小客車理應受損嚴重
      ，實則不然一節，顯係推測之詞。蓋以本件告訴人與被告之車輛係同向行進當
      中，如行駛在後之被告車輛追撞前行之告訴人機車，因其向前推力有相加之作
      用，極易使前行之告訴人機車失控倒地滑行，乃物理力量作用之當然，故其二
      車相碰撞時之力量即非一定極強，從而被告之車前即未必遺有明顯之撞痕。另
      證人即當天下午三時三十分許陪同被告在工地測量之郭金龍及蘇啟崇於原審及
      本院分別結證稱：（郭金龍）伊於當日下午三時三十分許至現場，被告自己開
      一部白色喜美自小客車前來，伊於測量時被告妻子有打行動電話說有人看見被
      告肇事逃逸，被告有刻意帶伊去看他的車，該車左前方保險桿有一點脫漆，伊
      看來是舊痕，至於另一名在場人員有無看見記不得了（見原審卷第四九頁反面
      ），（蘇啟崇）當天丁○○沒有請伊幫其看車子有無損壞，伊亦未注看該車子
      有損害等語（見本院卷第二十頁），均不足以作為有利被告認定之證據。至被
      告於本院審理中指稱本件肇事車輛可能於撞擊告訴人機車後，已左轉同右市○○街逃逸云云；然參之本件卷附道路交通事故調查報告表及現場照片顯示，告
      訴人之機車係已行過博愛街之交岔路口，始遭追撞倒地，而遺有機車車殼及倒
      地刮痕於距該交岔路口北方數公尺遠處，被告前開指稱，無非其個人推測之詞
      ，不足採信。本件應係被告自後追撞告訴人機車所致，至為灼然。
  (三)、按汽車行駛時，駕駛人應注意車前狀況，並隨時採取必要之安全措施，道路交
      通安全規則第九十四條第三項定有明文。被告駕車自應注意上開規定，且依當
      時之天候為晴，日間光線充足，路面乾燥，無缺陷，視距良好情況，有前開道
      路交通事故調查報告表可憑，並無不能注意之情事，竟疏未注意，自後追撞告
      訴人機車後方以致肇事，並致告訴人受有左膝嚴重擦傷 (三×三公分、六×三
      公分二×二公、三×三分）、右膝嚴重擦傷（十×三公分）、左手背、左手肘
      擦傷（三×二公分）、右腹擦傷（五×三公分、三×二公分）、右手背擦傷（
      十×三公分、五×二公分）等傷害，此有大千醫院診斷證明書一紙附卷可稽，
      則告訴人之傷害係由被告之行為所致，且其傷害結果之發生與被告之過失行為
      間具有相當因果關係。本件事證明確，被告過失傷害明確，應依法論科。
二、核被告所為，係犯刑法第二百八十四條第一項前段之過失傷害罪。又被告駕駛動
    力交通工具肇事，致人傷害而逃逸，原另構成刑法第一百八十五條之四之罪，惟
    該刑法第一百八十五條之四，係八十八年四月二十一日始經總統公布增訂，已在
    本件被告肇事致人受傷之後，依刑法第一條規定，即不得對此部分行為處罰。原
    審判決對被告予以論科，固非無見，然其判決時，前開刑法第一百八十五條之四
    增訂條文，業經總統公布，苟依裁判時法，被告肇事逃逸之行為，已構成犯罪，
    原判決未說明此部分行為不予處罰之理由，適用法律尚有未當。上訴意旨否認犯
    行，雖無理由，然原判決既有可議，自應由本院將原判決撤銷改判。爰審酌被告
    智識及過失程度、犯罪對被害人所生損害、犯後否認犯罪之態度等一切情狀，量
    處如主文所示之刑，並諭知易科罰金之折算標準。
據上論斷，應依刑事訴訟法第三百六十九條第一項前段、第三百六十四條、第二百九
十九條第一項前段，刑法第二百八十四條第一項前段、第四十一條，罰金罰鍰提高標
準條例第一條前段、第二條前段，判決如主文。
本案經檢察官己○○到庭執行職務。
中      華      民      國    八十九     年      十一     月    三十    日
                                  臺灣高等法院臺中分院刑事第六庭
                                        審判長法  官  李  文  雄
                                              法  官  龔  永  昆
                                              法  官  邱  顯  祥
右正本證明與原本無異。
不得上訴。
                                              書記官  方  茂  焜
中      華      民      國    八十九     年      十二     月      一    日
                                                                        Ｉ


司法院資訊處製作；財團法人民間司法改革基金會備份。
